臺灣宜蘭地方法院民事判決　九十年度訴字第四五三號
　　原　　　告　甲○○
　　被　　　告　戊○○
　　　　　　　　丙○○
　　　　　　　　丁○○
　　　　　　　　乙○○
右當事人間請求給付借款事件，本院判決如左：
    主    文
原告之訴及假執行之聲請均駁回。
訴訟費用由原告負擔。
    事    實
甲、原告方面：
一、聲明：
（一）被告應連帶給付原告新臺幣（下同）二百萬元及自民國八十五年七月一日起至
      清償日止，按年息百分之五計算之利息。
（二）願供擔保請准宣告假執行。
二、陳述：
（一）被告之被繼承人游淵琛前於八十五年間向原告陸續借款共計二百萬元（以下簡
      稱系爭債務），並於八十五年四月八日定有借據，約定於八十五年六月三十日
      前清償前述借款，游淵琛並開立以被告戊○○為發票人名義、發票日期均為八
      十五年六月三十日之支票四紙交付原告，原告乃以匯款方式先後將二百萬元匯
      款予游淵琛，詎其屆期後仍未清償前述款項，游淵琛去世後，被告應依繼承人
      身份負連帶責任，惟屢經催促，被告均置之不理，爰依據消費借貸契約之法律
      關係請求如聲明所示。
（二）被告抗辯持有原告印章及全美建設開發股份有限公司（以下簡稱全美公司）印
      章之二百萬元支票而主張抵銷云云，然該支票係訴外人吳清隆所持有並提示，
      如有糾紛，應係吳清隆與原告之糾紛，與被告無關。況該支票並非原告所開立
      ，實際上係由訴外人即全美公司另一股東姜仁文所開立之支票，與原告亦無關
      係。
三、證據：提出借貸契約書乙份、支票四紙、匯款資料六紙為證，並聲請訊問證人姜
    仁文。
乙、被告方面：
一、聲明：如主文所示。
二、陳述：
（一）被告否認被告之被繼承人游淵琛有向原告借款二百萬元之事實，對於原告所提
      出之借據及其上指紋之真正均予以否認。原告應就系爭債務之存在及交付借款
      之事實負舉證之責。
（二）原告所提之借據雖載明於八十五年六月三十日前還清，其提出支票之發票日期
      亦為八十五年六月三十日，然原告所提之匯款單六紙中，其中一紙二十萬元部
      分係八十五年九月十四日匯款；另三紙十萬元部分分別係八十五年九月二十日
      、十一月七日、十一月十三日匯款，均係原告所稱約定借款到期還清之日期以
      後，顯與系爭債務無關。另其中一百萬元及五十萬元部分之匯款人係訴外人洪
      瑞，並非原告，亦與系爭債務無關。且被告既稱在匯款前不認識游淵琛云云，
      核與證人姜仁文證稱游淵琛是先認識原告，才認識我，他們二個關係比較好，
　　　游淵琛不好意思開口向原告借錢，都是透過我而借錢云云，顯不相符，證人姜
　　　仁文之證言不足採信。
（三）原告及全美公司曾經共同簽發一紙二百萬元之支票交付游淵琛，游淵琛生前曾
      囑託友人吳清隆代收該支票，嗣該支票經提示後遭退票，如確有系爭債務存在
      ，爰以該二百萬支票債權主張抵銷。
三、證據：提出原告與全美公司開立之二百萬元支票及退票理由單一紙為證，聲請函
    查原告所提出匯款資料匯入游淵琛之帳戶情形，聲請鑑定借據上之指印，並聲請
    訊問證人吳清隆及調閱本院羅東簡易庭八十九年度羅簡字第一四四號卷宗。
    理    由
一、本件原告原起訴請求被告應連帶給付二百萬元及自八十五年四月八日起至清償日
    止按年息百分之五計算之利息，嗣於本院審理時減縮聲明如其前述聲明欄所示，
    核屬民事訴訟法第二百五十五條第一項第三款之情形，應予准許。
二、原告起訴主張：被告之被繼承人游淵琛前於八十五年間向原告陸續借款共計二百
    萬元，並於八十五年四月八日定有借據，約定於八十五年六月三十日前清償前述
    借款，游淵琛並開立以被告戊○○為發票人名義之本票支票四紙交付原告，原告
    乃以匯款方式先後將二百萬元匯款予游淵琛，詎其屆期後仍未清償前述款項，游
    淵琛去世後，被告應依繼承人身份負連帶責任，惟屢經催促，被告均置之不理，
    爰依據消費借貸契約之法律關係請求等語。被告則以：被告之被繼承人游淵琛並
    無向原告借款二百萬元，系爭債務並不存在，原告應就系爭債務之存在及交付借
    款之事實負舉證之責，原告所提之借據及其上指印均非真正，且原告所提之匯款
    資料與系爭債務均無關係，如確有系爭債務存在，爰以原告及全美公司共同簽發
    之二百萬元之支票債權主張抵銷等語。是兩造爭執點即在於是否確有系爭債務之
    存在？如系爭債務存在，被告主張以前述支票債權而抵銷是否有理由？
三、經查：
（一）按消費借貸者，謂當事人一方移轉金錢或其他代替物之所有權於他方，而約定
      他方以種類、品質、數量相同之物返還之契約，民法第四百七十四條第一項定
      有明文。要言之，消費借貸契約為要物契約，必待當事人一方將借貸標的物所
      有權移轉於他方，始為成立。原告主張系爭債務存在，為被告所否認，自應由
      原告就系爭債務之成立負舉證之責，先予敘明。
（二）原告主張系爭債務係於八十五年四月八日定立借據，約定清償期限為八十五年
      六月三十日云云，固據其提出借貸契約書乙份、被告戊○○為發票人之支票四
      紙、匯款資料六紙為證，並經本院調閱游淵琛之帳戶（0000000000
      0號）確有原告所提出之匯款資料入帳之記錄，此有臺灣中小企業銀行蘇澳分
      行九十一年四月一日九一蘇澳字第００六五一號函所附之客戶異動資料在卷可
      參。惟查：原告所提出之借貸契約書原本經本院送交內政部警政署刑事警察局
      鑑定其上之指印是否為被告之被繼承人游淵琛所有，經該局以特徵比對法比對
      結果，認為因借貸契約書上之指紋，因係指尖紋且紋線模糊不清，無法比對，
      此有該局九十一年七月三日刑紋字第０九一０一六六五五二號鑑驗書乙份在卷
      可憑，是該借貸契約書是否為被告之被繼承人游淵琛所合意簽定，已屬可疑。
      另原告提出之匯款資料中，其中一紙二十萬元部分係八十五年九月十四日匯款
      ；另三紙十萬元部分分別係八十五年九月二十日、十一月七日、十一月十三日
      匯款，均係原告所稱約定清償到期日期即八十五年六月三十日以後，核與系爭
      債務至少應於八十五年六月三十日前成立而有交付借款之事實不符，顯與系爭
      債務無關。又原告所提匯款資料中，另二紙一百萬元及五十萬元部分之匯款人
      係訴外人洪瑞，並非原告，此二筆款項應由原告舉證證明與系爭債務有關，查
      原告雖陳稱：我在匯款前不認識游淵琛，洪瑞係我跟游淵琛之介紹人，所以才
      用洪瑞的名義匯款云云，惟原告並未查報證人洪瑞到庭作證，已難證明其所述
      為真實，至原告查報之證人姜仁文到庭雖證稱：我與游淵琛是朋友關係，當初
      他要向原告借錢，他不好意思都由我轉達，每次要借款都有請我打電話，有時
      候三十萬、五十萬元，陸陸續續大概借了貳佰萬左右，游先生是先認識原告，
      後來才認識我，他們兩個關係比較好，因借錢的事游先生不好開口，所以透過
      我，從什麼時候開始我不是很確定大概是八十三、八十四年開始，當時游先生
　　　有要提供他太太的土地作擔保，還有拿土地權狀要轉給原告，後來因為持分只
　　　有二分之一所以才沒有辦設定云云，核與原告所稱系爭債務介紹人為洪瑞、匯
　　　款前不認識游淵琛云云，互為矛盾，其證言顯有瑕疵，難以採信。至原告提出
　　　被告戊○○為發票人之支票四紙，金額雖為二百萬元，支票發票日期亦載為八
　　　十五年六月三十日，然本件並非票據債權之訴訟，原告既依消費借貸契約關係
　　　請求，仍應就有交付二百萬元予游淵琛之事實負舉證之責，單憑前開四紙支票
　　　並無法證明原告確有交付二百萬元之事實。綜上，原告所舉之證據顯有瑕疵，
　　　無法證明系爭債務確實存在，是原告主張系爭債務存在云云，顯不足採。
（三）本件原告既無法舉證證明系爭債務存在之事實，則被告主張以另紙原告及全美
      公司為共同發票人之二百萬元支票債權抵銷部分，核與本件勝敗無關，即無再
      予論述之必要，是兩造關於被告主張抵銷抗辯部分之攻擊防禦方法及舉證，即
      原告與全美公司開立之二百萬元支票及退票理由單一紙、證人吳清隆之證言及
      證人姜仁文之部分證言，爰不一一論述。又本件原告係基於消費借貸契約法律
      關係請求，與本院羅東簡易庭八十九年度羅簡字第一四四號案件係基於票據債
      權法律關係而為請求（嗣經本院判決駁回原告之訴而確定），要屬不同訴訟標
      的，前開卷宗資料核與本件勝敗無影響，均附此敘明。
四、原告既無法舉證證明系爭債務確屬存在之事實，從而，原告依據消費借貸契約之
    法律關係請求被告連帶給付二百萬元及自八十五年七月一日起按年息百分之五計
    算之遲延利息，為無理由，應予駁回。其假執行之聲請，因訴之駁回而失所附麗
    ，應併予駁回。
五、結論：原告之訴為無理由，依民事訴訟法第七十八條判決如主文。
中　　　華　　　民　　　國　　　九十一　　年　　　八　　　月　　　九　　日
                                臺灣宜蘭地方法院民事庭
~B法　　　官　林俊廷
右為正本係照原本作成。
如對本判決上訴，須於判決送達後廿日內向本院提出上訴狀(須附繕本)。
中　　　華　　　民　　　國　　　九十一　　年　　　八　　　月　　 十二　 日
~B法院書記官　黃月雲
